【裁判字號】    97,消債更,10
【裁判日期】    970630
【裁判案由】    更生事件
【裁判全文】
臺灣臺南地方法院民事裁定            97年度消債更字第10號
聲  請  人
即 債務 人  甲○○
上列當事人因消費者債務清理事件聲請更生，本院裁定如下：
    主  文
聲請駁回。
聲請費用由聲請人負擔。
    理  由
一、按債務人與金融機構協商成立者，不得聲請更生或清算，但
    因不可歸責於己之事由，致履行顯有重大困難者，不在此限
    ；本條例施行前，債務人依金融主管機關協調成立之中華民
    國銀行公會會員辦理消費金融案件無擔保債務協商機制與金
    融機構成立之協商，準用前項之規定，消費者債務清理條例
    第151條第5項、第6項分別定有明文。 又聲請更生或清算不
    合程式或不備其他要件者，法院應以裁定駁回之，但其情形
    可以補正者，法院應定期間先命補正， 復為同條例第8條所
    明定。
二、本件聲請人向本院聲請更生，其主張略以：聲請人因理財失
    當，致陷財務困境，積欠銀行無擔保債務計達新臺幣（下同
    ）772,757元， 於債務清理條例施行前，雖曾雖與各債權銀
    行成立協商，約定每月償還10,373元，惟其每月薪資收入僅
    20,000元，扣除家庭生活費及扶養費等必要支出15,000元後
    ，已不足清償協商款，有因不可歸責於己之事由，致履行顯
    有重大困難之情事等語，依消費者債務清理條例聲請更生等
    語。
三、經查：
（一）聲請人雖主張其每月僅有薪資收入20,000元，協商條件卻
      要其每月清償10,373元等語，惟僅提出債權人清冊及戶籍
      謄本各1份為證， 經核其內容本院認其聲請程式仍未齊備
      ，有命補正之必要， 故於民國97年4月23日裁定命聲請人
      應於裁定送達後5日內予以補正 「聲請人主張前已與各債
      權銀行就無擔保債務成立協商之證明資料」及「聲請人主
      張債務協商係因不可歸責於聲請人之事由，致履行顯有重
      大困難之相關資料證明」， 該裁定並於97年4月25日合法
      送達被告，有本院送達證書2紙附卷 （見本院卷第61頁、
      第62頁）可稽。 查聲請人雖於97年4月29日提出呈報狀，
      惟未提出上揭應補正之相關資料，僅泛稱95年間與銀行協
      商後又發生車禍導致無法工作，變成失業而無收入云云，
      嗣聲請人又具97年5月20日民事補充聲請理由(一)狀， 然綜
      觀該書狀之內容，僅係陳稱銀行放款利息好賺，聲請人有
      繼續性之收入，絕對有還款之誠意等情，仍未提出上揭應
      補正之相關資料，自難認聲請人已依本院上開裁定予以補
      正。
（二）按受扶養權利者，以不能維持生活而無謀生能力者為限，
      民法第1117條第1項定有明文，又同條第2項規定，前項無
      謀生能力之限制，於直系血親尊親屬不適用之，即直系血
      親尊親屬受扶養者，仍須以不能維持生活者為限（最高法
      院87年台上字第1696號判決意旨參照）。查聲請人之母黃
      孫玉94年度在禾千實業股份有限公司及臺灣郵政股份有限
      公司臺南灣裡郵局，各有薪資及利息所得215,539元及7,0
      99元，共222,638元； 95年度禾千實業股份有限公司有薪
      資所得215,567元， 另在臺灣郵政股份有限公司臺南灣裡
      郵局及大眾商業銀行股份有限公司灣裡分公司，則各有利
      息所得8,434元及2,858元，共計226,859元， 有黃孫玉之
      稅務電子閘門財產所得調件明細表1份在卷 （見本院卷第
      57頁至第60頁）足憑，足見黃孫玉平均每月有近20,000元
      之收入，自難認其有不能維持生活之情形，聲請人對黃孫
      玉自不負扶養義務，乃聲請人仍將黃孫玉列為受扶養人，
      並主張其須每月支出2,500元之扶養費，顯難採信； 另聲
      請人亦將其父親黃華泰列為受扶養人，且每月支出扶養費
      2,500元，惟未提出相關證明文件，亦難採憑。 又依聲請
      人所陳其每月有薪資收入20,000元，扣除協商還款金額每
      月10,373元，尚餘9,627元，與其所自陳之三餐起居費5,0
      00元、交通費1,000元及雜費4,000元，共10,000元相近，
      亦與 97年度臺灣省低收入戶最低生活費每人每月9,829元
      甚近（至聲請人列載黃孫玉、黃華泰為受其扶養之人，並
      每月支付扶養費用共5,000元，難認屬實， 而不得列入聲
      請人所必要之支出內）， 聲請人於已積欠772,757元債務
      之情形下，只須稍加就其未具體載明為生活必要費用之雜
      費部分減縮開支，即足以依協商內容按月還款，且聲請人
      復迄未能舉證證明於協商還款期間，有何不可歸責於己之
      事由，致其所需之支出增加或收入減少，因而有不能履行
      或履行顯有重大困難之情事。是本院因認聲請人所稱其有
      履行顯有重大困難之情事云云，亦屬委無可採。
四、綜上所述，聲請人既未依本院上開裁定內容予以補正，已屬
    不合法，且復經本院審酌後亦堪認並無聲請人所稱之「履行
    顯有重大困難」情事存在，則揆諸首開說明，其聲請本件更
    生，依法自不應准許，爰裁定如主文。
中    華    民    國    97    年    6    月     30    日
                        民事第二庭  法  官  陳金虎
如不服本裁定，應於裁定送達後10日內，以書狀向本院提出抗告
，並繳納抗告費新臺幣1,000元。
中    華    民    國    97    年    7    月      1    日
                                    書記官  朱小萍


司法院資訊處製作；財團法人民間司法改革基金會備份。
